台灣新竹地方法院刑事判決　　　　　　　　　　　　　 九十年度訴字第四五六號
　　公　訴　人　臺灣新竹地方法院檢察署檢察官
　　被　　　告　甲○○
右列被告因偽造文書案件，經檢察官聲請簡易判決處刑（九十年度偵字第三五一三號
），經本院依普通程序判決如左：
    主  文
甲○○行使偽造私文書，足以生損害於公眾及他人，處有期徒刑參月，如易科罰金，
以參佰元折算壹日。
附表所示之偽造署押均沒收。
    事  實
一、甲○○於民國八十九年三月三十日下午三時二十九分許，駕駛車號ＯＹ—四五六
    ０號自用小客車，行經國道三號高速公路南向一０五公里處，遭內政部警政署國
    道公路警察局第六警察隊竹林分隊員警欄下盤查，經測得其呼氣中酒精濃度達每
    公升○點三○毫克，甲○○因無照駕駛、酒後駕車及未帶行車執照，為圖免遭告
    發處罰，竟基於行使偽造文書之犯意，冒用其堂弟「乙○○」之名義，在酒精測
    定數據紙上偽造「乙○○」簽名、指印各一枚之署押，復接續於員警許日安製作
    之國道公路警察局第六警察隊取締酒醉駕車簡易筆錄之「駕駛人簽章（捺印）」
    欄，偽簽「乙○○」簽名、指印各一枚之署押，並為向員警保證其本人確為「乙
    ○○」且確實領有合格有效駕駛執照，復接續在切結書上「立切結書人」欄位內
    ，偽簽「乙○○」簽名一枚及指印二枚之署押，以偽造「乙○○」名義之切結書
    ，旋再將該切結書交付員警許日安而行使之，以示「乙○○」立據證明領有合格
    有效之駕駛執照，僅係未依規定攜帶，使員警許日安據以開立內政部警政署國道
    公路警察局公警局交字第Ｚ00000000號（酒後駕車部分）、第Ｚ000
    00000號（未攜帶行車執照部分）舉發違反道路交通管理事件通知單（均計
    有一式四聯，即通知聯、移送聯、迴覆聯、存根聯，以下簡稱交通違規通知單）
    ，甲○○又接續同一犯意，在該二紙交通違規通知單之移送聯上「收受通知聯者
    簽章」欄位內，分別偽簽「乙○○」之簽名署押各一枚，並因複寫作用，複寫於
    各該迴覆聯及存根聯上，旋再將該二紙交通違規通知單之移送聯、迴覆聯、存根
    聯行使交付員警許日安收受，而自留通知聯，以表示該二紙交通違規通知單已由
    「乙○○」收受之意，足生損害於公眾即公路警察機關對交通違規事件管理、舉
    發之正確性及使「乙○○」受有交通違規被處罰之危險。嗣因乙○○向交通部公
    路局新竹區監理所提出申訴，經內政部警政署國道公路警察局第六警察隊循線通
    知甲○○說明，始查獲上情。
二、案經內政部警政署國道公路警察局第六警察隊移送臺灣新竹地方法院檢察署檢察
    官聲請簡易判決處刑。
    理  由
一、訊據被告甲○○迭於警訊、偵查及本院審理中坦承不諱，核與被害人乙○○於警
    訊及本院審理中指述之情節相符，並有酒精測定數據紙一紙、國道公路警察局第
    六警察隊國道取締酒醉駕車簡易筆錄一紙、切結書一紙，及公警局交字第Ｚ00
    000000號、第Ｚ00000000號交通違規通知單之移送聯、迴覆聯各
    二紙附卷可資佐證。本件事證明確，被告犯行洵堪認定。
二、按在交通違規通知單移送聯「收受通知聯者簽章」欄內偽簽他人姓名，自不待依
    據習慣或特約，單從形式上觀察，即足以知悉係表示由該他人名義出具領收通知
    聯之證明，此與事先在印妥內容之收據上偽簽他人姓名之情形，無分軒輊，當然
    屬於刑法第二百十條所稱之私文書，而非同法第二百二十條之準文書（最高法院
    八十三年臺上字第六六三一號判例意旨參照）。核被告甲○○違反道路交通安全
    規則，乃冒用「乙○○」之名義，先在切結書偽造「乙○○」簽名、指印之署押
    ，以示「乙○○」立據證明領有合格有效之駕駛執照僅係未依規定攜帶，旋再將
    該切結書行使交付員警收受，繼而在員警所填載告發之交通違規通知單二紙「收
    受通知聯者簽章」欄上偽簽「乙○○」之署押，而表示該二紙交通違規通知單已
    由被害人「乙○○」收受之意，而自留該二紙交通違規通知單之通知聯，復將該
    二紙交通違規通知單移送聯、迴覆聯、存根聯交付員警收受，自足以生損害於公
    眾即公路警察機關對交通違規事件管理、舉發之正確性及使被害人「乙○○」受
    有交通違規被處罰之危險，所為係犯刑法第二百十六條、第二百十條之行使偽造
    私文書罪。又被告在酒精測定數據紙、國道公路警察局第六警察隊國道取締酒醉
    駕車簡易筆錄、切結書各一紙及交通違規通知書二紙上偽造「乙○○」署押之行
    為為偽造私文書行為之一部分，且偽造私文書後持以行使，偽造私文書之低度行
    為復為行使偽造私文書之高度行為所吸收，均不另論罪。又被告先後所為行使偽
    造私文書行為，時間密接，顯係基於單一犯意為之，為接續犯。公訴人雖未起訴
    被告行使偽造「乙○○」名義之切結書，及被告於國道公路警察局第六警察隊取
    締酒醉駕車簡易筆錄、酒精測定數據紙上偽造「乙○○」署押等行為，惟被告此
    等部分犯行，與起訴書所載被告偽造表示由「乙○○」名義出具領受交通違規通
    知單通知聯之犯行，有實質上一罪關係，為起訴效力所及，本院自得一併審酌。
    爰審酌被告為圖卸免被告發處罰，竟冒用被害人名義偽造署押於酒精測定數據紙
    、國道公路警察局第六分局取締酒醉駕車簡易筆錄、切結書各一紙，及交通違規
    通知單二紙上，足致影響公路警察機關對交通違規事件管理、舉發之正確性，亦
    使被害人受有被處罰之虞，惟念其係因一時失慮，致罹犯行，犯罪後亦坦承犯行
    ，態度尚稱良好，素行尚佳等一切情狀，從輕量處如主文所示之刑。末查刑法第
    四十一條有關易科罰金之規定，業經立法院於九十年一月四日修正通過，並經總
    統於同年月十日明令公佈，同年月十二日生效施行。觀諸上開修正後得易科罰金
    之規定「犯最重本刑為五年以下有期徒刑以下之刑之罪，而受六個月以下有期徒
    刑或拘役之宣告，因身體、教育、職業、家庭之關係或其他正當事由，執行顯有
    困難者，得以一元以上三元以下折算一日，易科罰金。但確因不執行所宣告之刑
    ，難收矯正之效或難以維持法秩序者，不在此限。併合處罰之數罪，均有前項情
    形，其應執行之刑逾六月者，亦同」，較修正前同條所定「犯最重本刑為三年以
    下有期徒刑以下之刑之罪，而受六月以下有期徒刑或拘役之宣告，因身體、教育
    、職業、或定庭之關係，執行顯有困難者，得以一元以上三元以下折算一日，易
    科罰金」之內容，顯然為有利於被告。是被告所犯，苟為最重本刑五年以下有期
    徒刑以下之罪，且受六個月以下有期徒刑或拘役之宣告，即有修正後刑法第四十
    一條規定之適用，從而依刑法第二條第一項前段之規定，本案應適用修正後刑法
    第四十一條第一項前段條文之規定，併諭知易科罰金之折算標準。
三、附表所示偽造之「乙○○」署押（被告偽造「乙○○」簽名時並有捺指印之行為
    ，其該等指印同為代表被冒用者之姓名，亦屬署押一種），併依刑法第二百十九
    條規定宣告沒收之。
據上論斷，應依刑事訴訟法第四百五十二條、第二百九十九條第一項前段，刑法第二
條第一項前段、第二百十六條、第二百十條、第四十一條第一項前段、第二百十九條
，罰金罰鍰提高標準條例第二條，判決如主文。
本案經檢察官吳金棟到庭執行職務。
中      華      民      國    九十一      年      一      月    十七    日
                                      臺灣新竹地方法院刑事第二庭
                                            法  官    雷  雅  雯
右正本證明與原本無異。
如不服本判決，應於判決送達後十日內向本院提出上訴狀( 應附繕本 )，上訴於
臺灣高等法院。
                                            書記官    汪  淑  菁
中      華      民      國    九十一      年      一      月    十七    日
附錄本案論罪科刑法條全文：
刑法第二百十六條、第二百十條
中華民國刑法第二百一十條
 (偽造變造私文書罪)
偽造、變造私文書，足以生損害於公眾或他人者，處五年以下有期徒刑。
中華民國刑法第二百一十六條
 (行使偽造變造或登載不實之文書罪)
行使第二百十條至第二百十五條之文書者，依偽造、變造文書或登載不實
事項或使登載不實事項之規定處斷。
附表：
（一）酒精測定數據紙一紙上偽造之「乙○○」署押（含簽名一枚及指印一枚）。
（二）國道公路警察局第六警察隊取締酒醉駕車簡易筆錄一紙上偽造之「乙○○」署
      押（含簽名及指印各一枚）。
（三）切結書一紙上偽造之「乙○○」署押（含簽名一枚及指印二枚）。
（四）內政部警政署國道公路警察局公警局交字第Ｚ00000000號舉發違反道
      路交通管理事件通知單之移送聯、迴覆聯、存查聯內偽造之「乙○○」署押共
      三枚。
（五）內政部警政署國道公路警察局公警局交字第Ｚ00000000號舉發違反道
      路交通管理事件通知單之移送聯、迴覆聯、存查聯內偽造之「乙○○」署押共
      三枚。
